【裁判字號】    98,易,1483
【裁判日期】    980630
【裁判案由】    傷害
【裁判全文】
臺灣臺中地方法院刑事判決              98年度易字第1483號
公  訴  人  臺灣臺中地方法院檢察署檢察官
被      告  甲○○○
上列被告因家庭暴力防治法之傷害案件，經檢察官提起公訴（98
年度偵字第7955號），本院判決如下：
    主    文
甲○○○傷害人之身體，處拘役貳拾日，如易科罰金，以新臺幣
壹仟元折算壹日。
    犯罪事實
一、甲○○○為丁○○前夫林國棠之母親，甲○○○、丁○○二
    人曾為婆媳關係，為屬家庭暴力防治法第三條第三款規定之
    曾為直系姻親之家庭成員關係。丁○○因與林國棠離婚而取
    得對子、女親權之行使，甲○○○於丁○○離婚後因探視孫
    子、女之問題，對丁○○心有不滿，而於民國九十七年十月
    十五日十四時許，進入位於臺中市西屯區○○○路○段一五
    一號即臺中市警察局第六分局協和派出所（下稱上址協和派
    出所）內，見丁○○在上址協和派出所內，即基於傷害之犯
    意，以徒手毆打丁○○之頭部，致丁○○受有頭皮挫傷併水
    腫之傷害。
二、案經丁○○訴由臺中市警察局第六分局報請臺灣臺中地方法
    院檢察署檢察官偵查起訴。
    理    由
一、證據能力部分：檢察官及被告甲○○○對於下列書面及言詞
    陳述之證據能力，於本院準備程序時均表示無意見，且於法
    院調查證據時，知有刑事訴訟法第一百五十九條第一項不得
    為證據之情形，亦未於言詞辯論終結前聲明異議，茲審酌該
    等言詞陳述及書面作成時之情況，並無不宜作為證據之情事
    ，依刑事訴訟法第一百五十九條之五之規定，自均得作為證
    據，合先敘明。
二、訊據被告固坦承於前揭時地，其與告訴人即證人丁○○均有
    在上址協和派出所內，惟矢口否認有前揭傷害之不法犯行，
    辯稱：我當時看到丁○○生氣，就拉丁○○頭髮，打丁○○
    臉頰一下，主要是要丁○○先不要走，丁○○頭部之前揭傷
    害不是我造成的，且丁○○先前以其遭家庭暴力為由向法院
    聲請對我、林木林（即甲○○○之夫）、林國棠（即甲○○○之子、丁○○之前夫）等三人核發暫時保護令事件（即本
    院九十七年度暫家護字第七九五號，下稱前開保護令案件）
    亦經法院裁定駁回聲請在案，且丁○○在前開保護令案件過
    程中，亦未曾拿出醫院之斷證明書，不能證明丁○○頭部之
    前揭傷害是我造成的等語。經查：
  (一)前揭犯罪事實，業據告訴人即證人丁○○於警詢時證述明確
    其並於偵查中檢察官訊問時、本院審理時均結證綦詳。此外
    ，復有證人丁○○受有前揭傷害之九十七年十月十六日本堂
    澄清醫院診斷證明書影本一紙、案發當時上址協和派出所內
    監視器錄影畫面所翻拍之相片六張附卷可證（見警卷五、七
    至九頁頁）。
  (二)且本院於審理時經當庭勘驗前揭案發當時上址協和派出所內
    監視器之錄影光碟，其過程（總計約五十五秒）為：在警局
    內靠近警局透明自動玻璃門旁窗戶處之沙發椅上，有一名帶
    眼鏡、穿著綠色上衣之女子（下稱甲女，即指丁○○）與坐
    在甲女對面桌前（白色桌面）之警察（下稱Ａ男）正在談話
    ，甲女一邊與Ａ男談話，一邊望著門外，嗣有另一名警察（
    下稱Ｂ男）站在警局內值班臺處，嗣有一微胖之中年婦女（
    右手並握有白色紙張，下稱丙女，即指甲○○○）自警局前
    開自動玻璃門走進警局後直接走至甲女之左前處，丙女旋即
    舉起前述握有白色紙張之右手由上往下擊打仍坐在前述沙發
    椅子上之甲女左側頭部，甲女之頭部因丙女擊打力道而往右
    前方搖晃且眼鏡掉落，甲女用左手扶住掉下的眼鏡後望著丙
    女，另一警員（下稱Ｃ男，即指警員乙○○）走到丙女正前
    方，甲女用左手指著丙女，丙女並望著甲女，甲女從沙發上
    起身，丙女先以右手指向甲女後，丙女旋即往甲女之方向前
    進並以左手抓住甲女之左手臂，用右手抓住甲女之後頸，並
    用力下壓，甲女因丙女之下壓力道而又坐在前開沙發椅上，
    此時Ｃ男衝上前站在兩人之間伸手制止並將甲女、丙女分開
    ，隨後陸續另有三名警察趕到現場等情，並製有勘驗筆錄附
    卷足憑（見本院卷四一、四二頁）。由前揭被告舉起右手由
    上往下擊打仍坐在前述沙發椅子上之證人丁○○左側頭部，
    證人丁○○之頭部因被告之擊打力道而往右前方搖晃並致眼
    鏡掉落之過程觀之，則被告確有毆打證人丁○○頭部且毆打
    力道甚重之事實，足堪認定。再衡諸被告出手毆打證人丁○○後，旋即再以左手抓住已起身站立證人丁○○之左手臂，
    並以右手抓住證人丁○○後頸且用力下壓，證人丁○○因被
    告之下壓力道復再坐在沙發椅上等情以觀，益見被告當時情
    續至為氣憤，於此情形，倘認被告前揭以甚重力道而毆打證
    人丁○○頭部，證人丁○○之頭皮竟仍未受有任何傷害，反
    與常情不符，已堪認被告前開所辯，顯與事實不符，不足採
    信。
  (三)又被告、證人丁○○二人於九十七年十月十五日，在上址協
    和派出所期間，除前揭經勘驗之監視器錄影光碟畫面所顯現
    之肢體接觸，被告、證人丁○○別無其他肢體接觸乙節，業
    據案發當時在場之上址協和派出所警員即證人乙○○、丙○○於本院審理時均結證在卷，核與證人丁○○於本院審理時
    結證情節相符。且被告、證人丁○○二人於九十七年十月十
    五日，在其他地點亦另無其他肢體接觸乙節，亦據證人丁○○於本院審理時結證明確。再佐以證人丁○○前揭遭被告毆
    打頭部後，在上址協和派出所即當場向警提及欲對被告提出
    告訴並要去驗傷乙節，亦據證人乙○○結證明確。則前開本
    堂澄清醫院診斷證明書所載證人丁○○所受之頭皮挫傷併水
    腫之傷勢，確係前揭遭被告出手毆打頭部所致，甚為明確。
  (四)觀諸本院於九十七年十一月二十五日就前開保護令案件之民
    事裁定，亦係肯認被告於九十七年十月十五日十四時許，在
    上址協和派出所內，確有對證人丁○○實施家庭暴力行為，
    僅係另審酌其他理由而駁回證人丁○○聲請核發暫時保護令
    之請求，且關於診斷證明書部分，係指證人丁○○就其主張
    遭林國棠之家庭暴力行為部分自承無診斷證明書而言，此觀
    前開民事裁定內容（見理由欄第三點）甚明。實則，臺中市
    警察局第六分局於證人丁○○因前揭遭被告前揭出手毆打頭
    部之翌日（即九十七年十月十六日），即受理證人丁○○就
    暫時保護令之聲請，臺中市警察局第六分局並同年月二十八
    日將相關卷證函送本院（家事法庭）時，即已同時檢附兼括
    證人丁○○所提出之前開九十七年十月十六日本堂澄清醫院
    診斷證明書一紙正本乙節，亦經本院依職權調閱前開保護令
    案件全卷查訛屬實（有臺中市警察局第六分局九十七年十月
    二十八日函併附辦理家暴案件移（函）送臺中地方法院檢核
    表、本堂澄清醫院診斷證明書一紙正本附於該案卷可稽），
    由此益見被告前開所辯，為屬無據，自無從作為有利被告認
    定之憑據。
  (五)綜上所述，被告前開所辯，顯係事後卸責之詞，不足採信。
    是本案事證明確，被告前揭傷害犯行，至堪認定，應依法論
    科。
三、被告甲○○○為告訴人丁○○前夫林國棠之母親，被告、告
    訴人二人曾為婆媳關係，為屬家庭暴力防治法第三條第三款
    規定之曾為直系姻親之家庭成員關係，業據被告、告訴人二
    人陳明在卷，並有其等二人之戶籍資料在卷可按。是核被告
    所為，係犯刑法第二百七十七條第一項之傷害罪，而屬家庭
    暴力防治法第二條第二項所稱之家庭暴力罪。爰審酌被告不
    思循正當合法方式尋求與告訴人丁○○間紛爭之解決，其未
    能克制情緒，一時因氣憤即率予傷害告訴人身體，除侵害他
    人身體法益外，亦破壞社會秩序之維持，且被告犯後仍飾詞
    卸責、迄今未與告訴人達成和解並賠償損害，未見悔意之犯
    罪後態度，再兼衡酌被告犯罪之動機、手段、告訴人所受傷
    勢尚屬輕微，及被告先前尚無刑事犯罪紀錄之不良前科素行
    ，有高等法院被告前案紀錄表附卷可按等一切情狀，量處如
    主文所示之刑，並諭知易科罰金之折算標準，以示懲儆。
四、公訴意旨另以：被告甲○○○於前揭時地，除前述以徒手毆
    打丁○○之頭部外，並同時拉扯告訴人丁○○之手臂，致丁○○受有右上臂挫傷併瘀血之傷害。因認被告就丁○○右上
    臂挫傷併瘀血之傷害部分，亦涉犯刑法第二百七十七條第一
    項之傷害罪嫌等語。惟查，被告、證人丁○○二人間於案發
    當日，除前揭在上址協和派出所內之肢體接觸外，別無另因
    爭執而另有其他肢體接觸之情事，業據證人丁○○、乙○○
    、丙○○結證明確，有如前述。且依被告、證人丁○○二人
    於前揭時地，在上址協和派出所互為肢體接觸之過程，被告
    僅係以其左手抓住證人丁○○左手臂，證人丁○○之右手臂
    並無與被告互為肢體接觸之情事，亦據本院勘驗屬實，亦如
    前述。且參諸卷附前開本堂澄清醫院診斷證明書一紙，證人
    丁○○之手臂部分僅有右上臂挫傷併瘀血之傷勢。再佐以證
    人丁○○於本院審理時明確結證：我右手臂部分，是後來甲○○○的先生林木林又過來抓我的右手臂，林木林抓我的右
    臂，我的右臂因而受傷；本堂澄清醫院診斷證明書上記載之
    「右上臂挫傷並瘀血」，是後來林木林抓我右臂而導致的傷
    ，並不是甲○○○抓我而造成的；我於偵查中檢察官訊問時
    作證所說甲○○○抓我手臂的部分，是指抓我的左手臂等語
    （見本院卷四五、四六頁），足認證人丁○○所受右上臂挫
    傷併瘀血之傷害，顯與被告無涉。此外，復查無積極證據足
    資證明被告有此部分之傷害犯行，原應就此部分為被告無罪
    之諭知，然公訴意旨認此部分與經本院論罪科刑之被告前開
    傷害犯行部分，為同一事實之單純一罪之關係，爰不另為無
    罪之諭知，附此敘明。
據上論斷，應依刑事訴訟法第二百九十九條第一項前段，刑法第
二百七十七條第一項、第四十一條第一項前段，刑法施行法第一
條之一第一項、第二項前段，判決如主文。
中    華    民    國    98    年    6     月    30    日
                  刑事第十三庭  法  官  何世全
以上正本證明與原本無異。
如不服本判決，應於收受送達後10日內向本院提出上訴書狀，並
應敘述具體理由；其未敘述上訴理由者，應於上訴期間屆滿後20
日內向本院補提理由書（均須按他造當事人之人數附繕本）「切
勿逕送上級法院」。
                                書記官  陳建分
中    華    民    國    98    年    6     月    30    日
附錄論罪科刑法條：
刑法第二百七十七條第一項
傷害人之身體或健康者，處三年以下有期徒刑、拘役或一千元以
下罰金。


司法院資訊處製作；財團法人民間司法改革基金會備份。
